【裁判字號】    92,交抗,769
【裁判日期】    920930
【裁判案由】    聲明異議
【裁判全文】
臺灣高等法院臺中分院刑事裁定                    九十二年度交抗字第七六九號
    抗  告  人
    即受處分人  甲○○
右抗告人因違反道路交通管理處罰條例案件，不服臺灣臺中地方法院中華民國九十二
年九月八日所為之裁定（九十二年度交聲字第五五七號），提起抗告，本院裁定如左
：
    主      文
抗告駁回。
    理      由
一、抗告意旨略以：大法官會議釋字第五一一號解釋，蘇俊雄大法官提出不同意見書
    所述，原處分機關於裁決時，仍應事項之處罰，若有行為人未於一定時間內到案
    之情形，參酌「處理細則」第四十三條規定之：「…應參酌舉發違規事實、違反
    情節、稽查人員處理意見及被處分人之陳述…」之規定；所謂道路交通標誌、標
    線、號誌設置規則第三條所言及之標誌、標線、號誌設置之目的，為便利行旅及
    促進交通安全，抗告人亦無異議，然上開規定並非單純要求駕駛人依交通號誌行
    車，抗告人係因「顧及左右向行車之交通順暢及公利與私益之權變」而闖越紅燈
    ，上開交通號誌設置顯有不當，請求撤銷原裁定云云。
二、經查：
  (一)大法官會議釋字第五一一號解釋係針對違規人逾指定應到案日期後到案，依違反
    道路交通管理事件統一裁罰標準及處理細則第四十四條第一項規定，處罰機關一
    律依標準表規定之金額處以罰鍰，有無逾越母法授權而違憲之問題，而本件抗告
    人聲明異議事件，抗告人關於「有無依指定到案日期到案」之爭議，業經本院九
    十一年度交抗字第八○二號裁定撤銷原審裁定發回原審法院，再經原審法院裁定
    撤銷原處分，並經原處分機關重新裁決，認抗告人並未逾應到案日期而以違規最
    低額罰鍰新台幣二千七百元，並記違規點數三點，此有法院上開裁定及交通部公
    路總局台中區○○○○○道路交通管理事件裁決書影本一份在卷足憑，故本件抗
    告人再對於上開處分聲明異議，已無關上開大法官會議解釋之意旨，本件聲請異
    議之爭點乃在於系爭交通號誌是否設置不當，致駕駛人即抗告人為維護公益而有
    違規行為，先此敘明。
  (二)本件抗告人甲○○所有之車號ＯＶ─三九六八號自用小客車，於九十一年一月二
    十五日十六時四十五分許，在南投縣中投公路草屯鎮○○路口處，因駕車行經有
    燈光號誌管制之交岔路口闖紅燈違規，為南投縣警察局交通隊員警逕行舉發，經
    掣開違規通知單移送等情，業經抗告人於原審調查時所坦承（見原審卷第三二頁
    ），並有前揭舉發通知單、採證照片、裁決書在卷可稽，故抗告人上開違規之事
    實應堪認定。抗告人雖辯稱：依當時路況及國人行車習慣來看，違規地交通號誌
    設計確有不當之處，受處分人通過停止線後仍駛車快速通過交通路口，乃顧及左
    右向行車之交通順暢及公利與私益上取捨之權變云云。惟查：(1)本院審酌卷附之
    相關資料及逕行舉發之採證照片得知，違規車輛於上開時、地，當號誌已轉變為
    紅燈一‧二秒後，仍逕予闖越路口而到達對面道路，且時速高達八十六公里（該
    路口限速為五十公里）之事實，此有原舉發機關九十一年四月十八日投警交字第
    ○九一○○一四○三七號函及原舉發機關逕行舉發之二張採證照片在卷可佐，且
    依照片所示，上開路口係屬中投公路與田間道路之交岔路口，為保障行駛田間道
    路通過中投公路之交通安全，實有設置上開交通號誌之必要，故基於交通安全，
    上開號誌客觀上並無設置不當。(2)又中投公路之末端連接平面道路之時速，已由
    原先時速七十公里，改為時速五十公里，上開速限之改變即係因中投公路連接至
    平面道路後，已有上開交岔路口，並有上開號誌之設置，駕駛人應減速慢行，始
    能維護交通安全。本件抗告人行經上開號誌路口時速高達八十六公里，已有上開
    違規照片足證，抗告人顯已違規在先，自不得以違規行為再行主張時速八十六公
    里或七十公里不可能因紅燈而減速停車，並進而主張上開號誌設置不當，故抗告
    人之辯詞顯不足採信。(3)又依上開違規照片所示，抗告人違規時，由田間岔路確
    實有車輛準備綠燈駛出，抗告人上開違規闖紅燈之行為，已違反上開田間岔路駕
    駛人對於上開號誌為綠燈已可安全通行之信賴，致有危害交通安全之虞，故何來
    抗告人所辯稱「顧及左右向行車之交通順暢及公利與私益之權變」而闖越紅燈，
    其上開辯詞，實屬強辯，亦不足採信。從而原裁定法院以抗告人違反道路交通管
    理處罰條例之事證明確，因認抗告人之異議為無理由而為駁回之裁定，其結論並
    無不合，本件抗告為無理由，應予駁回。
三、據上論斷，應依道路交通案件處理辦法第二十六條，刑事訴訟法第四百十二條，
    裁定如主文。
中      華      民      國      九十二     年     九      月    三十    日
                                臺灣高等法院臺中分院刑事第八庭
                                      審判長法  官  羅  得  村
                                            法  官  黃  文  進
                                            法  官  陳  毓  秀
右正本證明與原本無異。
不得再抗告。
                                            書記官  吳  宗  玲
中      華      民      國      九十二     年     九      月    三十    日
                                                                        Ｒ


司法院資訊處製作；財團法人民間司法改革基金會備份。
